臺灣高雄地方法院刑事判決　　　　　　 100年度易緝字第62號
公　訴　人　臺灣高雄地方法院檢察署檢察官
被　　　告　顏文得
上列被告因傷害等案件，經檢察官提起公訴（95年度偵緝字第
3155號），本院判決如下：
    主  文
顏文得犯傷害罪，處有期徒刑貳月，如易科罰金，以銀元參佰元
即新臺幣玖佰元折算壹日。又犯恐嚇危害安全罪，處有期徒刑貳
月，如易科罰金，以銀元參佰元即新臺幣玖佰元折算壹日。應執
行有期徒刑參月，如易科罰金，以銀元參佰元即新臺幣玖佰元折
算壹日。
    事  實
一、顏文得與王玲蘭自民國86年5 月間起至94年止同居，2 人具
    有家庭暴力防治法第3 條第2 款之家庭成員關係。顏文得於
    94年8 月1 日凌晨1 時30分許，在高雄縣鳳山市（現改制為
    高雄市鳳山區○○○○路119 巷15號之住處，因細故與王玲
    蘭發生口角，而基於傷害及恐嚇之犯意，徒手及持椅子毆打
    王玲蘭，致王玲蘭受有左前臂擦傷腫、左膝瘀傷、右上臂擦
    傷等傷害，並持菜刀及鐵管作勢及以言詞恐嚇王玲蘭稱「要
    殺死妳」、「若叫家裡人來、要用鐵管打他」等語，致王玲
    蘭心生畏懼。
二、案經王玲蘭訴由高雄縣（現改制為高雄市）警察局鳳山分局
    報告臺灣高雄地方法院檢察署檢察官偵查起訴。
    理  由
一、按被告以外之人於審判外之陳述，雖不符刑事訴訟法第159
    條之1 至之4 等4 條之規定，而經當事人於審判程序同意作
    為證據，法院審酌該言詞陳述或書面陳述作成時之情況，認
    為適當者，亦得為證據；又當事人、代理人或辯護人於法院
    調查證據時，知有刑事訴訟法第159 條第1 項不得為證據之
    情形，而未於言詞辯論終結前聲明異議者，視為有前項之同
    意，同法第159 條之5 定有明文。本案下列所引用之供述及
    非供述證據，業經本院依法踐行調查證據程序，公訴人、被
    告均不爭執各該證據之證據能力，且迄本院言詞辯論終結前
    未就上開證據之證據能力聲明異議，又查無依法應排除其證
    據能力之情形，是後述所引用證據之證據能力均無疑義，依
    法自有證據能力，均得作為本案證據，先予敘明。
二、上開犯罪事實，業據被告於本院審理中坦承不諱（見本院易
    緝字卷第33頁背面、第36頁正面），核與證人王玲蘭於警詢
    中所為之陳述相符，並有被害人王玲蘭提出之阮綜合醫院94
    年8 月1 日高市衛醫字第4019號受理家庭暴力事件驗傷診斷
    書（見警卷第4 頁）、照片11張（見警卷第5 頁至第10頁）
    可稽，足認被告自白與事實相符，被告犯行，洵堪認定，應
    依法論科。
三、被告為上開行為後，刑法業於94年2 月2 日修正公布部分條
    文，並於95年7 月1 日施行。依修正後刑法第2 條第1 項規
    定：「行為後法律有變更者，適用行為時之法律。但行為後
    之法律有利於行為人者，適用最有利於行為人之法律。」，
    又比較新舊法時，應就罪刑有關之共犯、牽連犯、連續犯、
    有無累犯加重、自首減輕暨其他法定加減原因與加減例等一
    切情形，綜其全部罪刑之結果而為比較，最高法院95年度第
    8 次刑庭會議決議可資參照。茲比較新舊法如下：
  (一)關於罰金刑部分，其最低刑度依修正前刑法第33條第5 款規
    定，為1 元以上，經折算為新臺幣後，為新臺幣3 元以上，
    而修正後刑法第33條第5 款規定罰金為新臺幣1000元以上，
    較修正前為高，應以修正前之規定有利於被告。
  (二)修正後刑法第51條第5 款，數罪併罰，宣告多數有期徒刑，
    定應執行刑之規定，將有期徒刑定應執行刑之上限自「不得
    逾20年」修正為「不得逾30年」，經比較新舊法之結果，修
    正前刑法較有利於行為人。
  (三)綜上比較結果，本件被告就上開罪刑應整體適用對被告較有
    利之修正前刑法。又依修正前刑法第41條第1 項前段，修正
    前罰金罰鍰提高標準條例第2 條，現行法規所定貨幣單位折
    算新台幣條例第2 條，被告行為時之易科罰金折算標準，以
    新臺幣900 元折算為一日。依修正後之刑法第41條第1 項前
    段，易科罰金之折算標準則為新臺幣1000元、2000元或3000
    元折算一日。比較修正前後之易科罰金折算標準，以修正前
    之規定，較有利於被告。易科罰金部分亦應適用修正前刑法
    （參照最高法院95年第8 次刑事庭會議決議）。
四、按家庭暴力者，謂家庭成員間實施身體或精神上不法侵害之
    行為；又家庭暴力罪者，謂家庭成員間故意實施家庭暴力行
    為而成立其他法律所規定之犯罪，家庭暴力防治法第2 條第
    1 款、第2 款分別定有明文。本件被告與告訴人王玲蘭曾有
    同居關係，為家庭暴力防治法第3 條第2 款所定之家庭成員
    ，而被告所為傷害、恐嚇危害安全之行為，已屬家庭成員間
    實施身體、精神上不法侵害之行為，即為家庭暴力防治法第
    2 條所稱之家庭暴力，且構成刑法第277 條第1 項之普通傷
    害罪、第305 條之恐嚇危害安全罪，惟因家庭暴力防治法並
    無相關罰則規定，是以應依刑法關於傷害罪、恐嚇危害安全
    罪之規定予以論罪科刑。是核被告所為，係犯刑法第277 條
    第1 項之普通傷害罪、第305 條之恐嚇危害安全罪。被告上
    開2 犯行，犯意各別，行為殊異，應分論併罰。至被告上開
    犯行雖均係於96年4 月24日前，但被告前經本院於96年3 月
    27日發布通緝，至100 年7 月1 日始經緝獲乙節，有本院96
    年3 月27日96雄院隆刑諒緝字第299 號通緝書、內政府警政
    署高雄港務警察局100 年7 月1 日高港警刑字第1000008542
    號通緝案件移送書（見本院易字卷第29頁至第30頁、易緝字
    卷第1 頁）可憑，則被告既係在中華民國九十六年罪犯減刑
    條例96年7 月16日施行前，經通緝，且未於中華民國九十六
    年12月31日以前自動歸案接受審判，依中華民國九十六年罪
    犯減刑條例第5 條之規定，不得依該條例減刑，併為說明。
    爰審酌被告與告訴人王玲蘭既曾為同居關係，自應以理性、
    和平之手段與態度處理其與告訴人關之爭執，然其竟僅因細
    故與告訴人發生口角，即率然為上揭之傷害、恐嚇行為，所
    為實屬不該，且被告犯後逃匿，態度自非良好，惟被告業於
    本院審理時坦承犯後，犯後態度已有改善，及其犯罪之動機
    、目的、智識程度、生活狀況等一切情狀，分別量處如主文
    所示之刑，及諭知易科罰金之折算標準，並定其應執行刑及
    諭知易科罰金之折算標準。
據上論斷，應依刑事訴訟法第299 條第1 項前段，刑法第277 條
第1 項、第305 條、第41條第1 項前段、第51條第5 款，修正前
罰金罰鍰提高標準條例第2 條，刑法施行法第1 條之1 ，判決如
主文。
本案經檢察官陳建州到庭執行職務。
中    華    民    國   100    年    8     月    11    日
                  刑事第二庭    法  官  施盈志
以上正本證明與原本無異。
如不服本判決應於收受送達後10日內向本院提出上訴書狀，並應
敘述具體理由；如未敘述上訴理由者，應於上訴期間屆滿後20日
內向本院補提理由書（均須按他造當事人之人數附繕本）「切勿
逕送上級法院」。
中    華    民    國   100    年    8     月    11    日
                                書記官  吳和卿
附錄本判決論罪之法條：
刑法第277條第1項
傷害人之身體或健康者，處3 年以下有期徒刑、拘役或1,000 元
以下罰金。
刑法第305條
以加害生命、身體、自由、名譽、財產之事，恐嚇他人致生危害
於安全者，處2 年以下有期徒刑、拘役或300 元以下罰金。